臺灣桃園地方法院刑事判決　　　　　　　94年度訴字第1454號
公　訴　人　台灣桃園地方法院檢察署檢察官
被　　　告　甲○○
選任辯護人　楊廣明律師
上列被告因偽造有價證券案件，經檢察官提起公訴（94年度偵字
第8540號），本院判決如下：
    主  文
甲○○意圖供行使之用，而偽造有價證券，處有期徒刑壹年拾月
，緩刑年。
本件票號107536號，發票日為民國玖拾年拾月拾日，面額為新
台幣貳拾伍萬元之本票上關於偽造「楊吳木雲」為發票人部分，
沒收。
    事  實
一、甲○○因經營「豪華小客車租賃有限公司」而需款孔急，乃
 　 於民國90年10月間向乙○○借款週轉，同年月30日，乙○○
    駕車至甲○○位於桃園縣八德市○○路○ 段595 號之住處附
    近，甲○○便至乙○○所駕駛之汽車內向其借款，並當場簽
    發票號為107536號、發票日為90年10月30日、面額為新台幣
    （下同）25萬元之本票1 紙（下均稱系爭本票）以供擔保，
    甲○○取得款項後，立即持往桃園縣八德市新竹企業銀行，
    對友人清償欠款，迨回返住處，見乙○○座車仍未離去，乃
    上前招呼，詎此時乙○○為加強本票之擔保，明知甲○○之
    母親楊吳木雲並未同意與甲○○共同簽發上開本票，仍基於
    教唆他人偽造有價證券之犯意，教唆甲○○於前開本票之發
    票人欄偽造「楊吳木雲」之署名，並告以若不配合，須立即
    還錢，甲○○迫於無奈因而萌生行使偽造有價證券之意圖，
    基於偽造之犯意，在前開本票之發票人欄偽簽「楊吳木雲」
    之署名，進而偽造完成以楊吳木雲為共同發票人之前開本票
    1 紙後，再交付予乙○○供擔保而行使該偽造之本票，惟甲
    ○○事後並未依約清償欠款，乙○○追索無著，乃以甲○○
    及楊吳木雲為相對人，持前開本票向本院聲請裁定准予強制
    執行，楊吳木雲知悉後提出確認本票債權不存在之訴，並經
    本院判決勝訴在案。
二、案經告訴人乙○○提出告訴暨台灣桃園地方法院檢察署檢察
    官自動檢舉偵查起訴。
    理  由
一、訊據被告甲○○對於伊偽造「楊吳木雲」之署名於系爭本票
    之發票人欄後，並將系爭本票交付予告訴人乙○○以供借款
    擔保等情均坦承不諱，而被告辯護人則陳稱被告係遭告訴人
    乙○○之脅迫才偽造楊吳木雲之署名，且刑法第201 條之偽
    造有價證券罪係屬「目的犯」，被告偽造「楊吳木雲」之署
    名於系爭本票之發票人欄後，再將系爭本票交付予告訴人，
    並無行使偽造有價證券之意圖云云。經查，被告甲○○陳稱
    伊確實未經被害人楊吳木雲同意授權而在系爭本票之發票人
    欄偽造「楊吳木雲」之署名等節，業經被害人楊吳木雲於偵
    訊中指述綦詳，並有系爭本票影本1 紙附卷足憑（參本院91
    年度裁全字第8178號民事卷宗第6 頁），被告此部分之陳述
    應屬真實；次查，被告辯護人雖為被告辯護係因遭告訴人乙
    ○○之脅迫才於系爭本票之發票人欄上偽造「楊吳木雲」之
    署名云云，然被告甲○○於本院審理時自陳關於「楊吳木雲
    」的署名是告訴人乙○○要伊簽的，伊知道並沒有經過楊吳
    木雲的授權，但是告訴人乙○○在伊偽造「楊吳木雲」之署
    名於系爭本票上時，並沒有以槍或是任何工具脅迫伊，伊是
    怕告訴人乙○○要伊立即還錢，伊才會覺得有被脅迫的感覺
    等語（參本院94年9 月28日審判筆錄），可知被告係擔心若
    不配合，將遭告訴人立即催討欠款，始在系爭本票上偽造「
    楊吳木雲」之署名，被告於行為時其主觀意志並未受到來自
    於告訴人任何不法之外力壓迫，被告辯護人辯稱係遭脅迫始
    偽造有價證券云云，顯屬不實；再查，被告辯護人又辯稱刑
    法第201 條為「目的犯」，被告偽造系爭本票並無行使之意
    圖云云，然被告係為供債務擔保之用而於系爭本票上偽造「
    楊吳木雲」之署名後，再將系爭本票交付告訴人，被告交付
    系爭本票予告訴人以供債務擔保之行為甚為明確，被告辯護
    人前開辯解，亦屬無稽。綜上，本件事證明確，被告意圖供
    行使之用，而於系爭本票之發票人欄上偽造「楊吳木雲」之
    署名而完成偽造有價證券之犯行。堪以認定。
二、核被告甲○○所為，係犯刑法第201 條第1 項之意圖供行使
    之用而偽造有價證券罪。其偽造「楊吳木雲」之署名之犯行
    係偽造有價證券之部分行為，而行使偽造有價證券之低度行
    為為偽造之高度行為所吸收而均不另論罪（最高法院43年台
    非字第45號判例、最高法院31年上字第88號判例可資參照）
    。衡量本案被告係因生意週轉不靈，於急用之際向告訴人借
    款，又應告訴人之要求而以自己名義及偽以其母楊吳木雲之
    名義共同簽發本票而為借款之擔保，惡性尚非重大，是其犯
    罪之情狀，尚非全無可憫之處，是情輕法重，本院認宣告法
    定最低刑度之刑猶屬過重，爰依刑法第59條之規定，減輕其
    刑。爰審酌被告因急需用錢，一時失慮而為本案犯行之犯罪
    動機、目的、手段、所生危害、及被告犯罪後坦承犯行，態
    度尚佳等一切情狀，量處如主文所示之刑。末查被告未曾受
    有期徒刑以上刑之宣告，此有臺灣高等法院被告全國前案紀
    錄表1 份在卷足憑，本院認被告受此偵、審訴訟程序及刑之
    宣告等教訓，當益知警惕，應無再犯之虞，所宣告之刑以暫
    不執行為適當，爰併宣告緩刑3 年，以啟自新，以勵來茲。
三、如附表所示之本票雖未扣案，惟未能證明業已滅失，又偽造
    之有價證券固應依法宣告沒收，然按票據之偽造或票據上簽
    名之偽造不影響真正簽名之效力，票據法第15條定有明文，
    是如附表所示之本票固以「甲○○」、「楊吳木雲」為共同
    發票人，但僅「楊吳木雲」為發票人部分係屬偽造，自應只
    就該部分依刑法第205 條之規定宣告沒收（參照最高法院84
    年台上字第1550號判例）。
四、據上論斷，應依刑事訴訟法第299 條第1 項前段，刑法第20
    1 條第1 項、第205 條、第59條、第74條第1 款，罰金罰鍰
    提高標準條例第1 條前段，判決如主文。
本案經檢察官柯怡如到庭執行職務。
中　　華　　民　　國　　94　　年　　10　　月　　12　　日
                  刑事第五庭    審判長法　官　潘政宏
                                      法  官  邱滋杉
                                      法  官  周炳全
以上正本證明與原本無異。
如不服本判決，應於送達後10日內，向本院提出上訴狀。
                                      書記官  陳夏施
中　　華　　民　　國　　94　　年　　10　　月　　12　　日
附錄本案論罪科刑法條全文：
刑法第201 條
意圖供行使之用，而偽造、變造公債票、公司股票或其他有價證
券者，處三年以上十年以下有期徒刑，得併科三千元以下罰金。
行使偽造、變造之公債票、公司股票或其他有價證券，或意圖供
行使之用，而收集或交付於人者，處一年以上七年以下有期徒刑
，得併科三千元以下罰金。
